臺灣新竹地方法院民事簡易判決　　　　100年度竹簡字第144號
原　　　告　韓君男
訴訟代理人　張晴玲律師
被　　　告　合作金庫商業銀行股份有限公司
法定代理人　劉燈城
訴訟代理人　黃玉進
上列當事人間第三人異議之訴事件，本院於民國100年5月13日辯
論終結，判決如下：
    主  文
原告之訴駁回。
訴訟費用新臺幣仟玖佰柒拾元由原告負擔。
    事實及理由
一、原告主張：被告與債務人金佳潔有限公司間因清償債務事件
    ，經被告聲請本院以99年度司執字第19025號強制執行債務
    人金佳潔有限公司所有坐落新竹市○○段1071-2、1071-3地
    號土地及其上同段2171至2175建號之建物。惟原告前因營業
    需求，曾於民國99年4月20日向債務人金佳潔有限公司承租
    上開建物，其中經本院實施查封之標的物尚有關於共用部分
    之同段2176建號、增建約4.92平方公尺建物等處，實際地點
    如原證3所示，為搭建於上開建物周邊之鐵皮倉庫（下稱系
    爭倉庫），並非債務人金佳潔有限公司所有，實則債務人金
    佳潔有限公司交付租賃物予原告使用時，雖於系爭倉庫同一
    地點曾有一不堪使用之地上物，然而，經債務人金佳潔有限
    公司表示原告得隨意處置後，原告認老舊之既有地上物根本
    無使用實益，遂以自己費用拆除清運而重新搭建為目前所見
    之鐵皮倉庫，此有原告委請第三人拆除、搭建等施工內容與
    付款證明。系爭倉庫為一獨立建物，債務人金佳潔有限公司
    並非系爭倉庫之所有權人，而應為原告所有，故本件執行標
    的物之執行程序有瑕疵，原告所有系爭倉庫顯不應隨之執行
    ，原告就執行標的物有排除強制執行之權利，爰依強制執行
    法第15條規定於強制執行程序終結前提起第三人異議之訴，
    並聲明：本院99年度司執字第19025號清償債務強制執行事
    件，就坐落新竹市○○段1071-3地號土地上之系爭鐵皮建物
    所為強制執行程序應予撤銷。
二、被告則以：本件強制執行標的物於99年3月12日已設定新臺
    幣5千萬元之最高限額抵押權予被告，於設定抵押權後之99
    年4月29日將抵押物出租予原告，此不動產經本院為第二次
    拍賣，無人應買。該租賃關係已影響抵押權之行使，已遭法
    院除去，有本院99年11月11日執行命令及99年度執事聲字第
    57號裁定駁回原告就該執行命令之異議與臺灣高等法院100
    年度抗字第157號裁定駁回抗告可佐。原告主張之系爭倉庫
    （實為鐵浪板雨庇）位於執行標的主建物旁，面積約46.53
    平方公尺，係屬主建物之附屬建物，雖有獨立之出入口，但
    無獨立申請水電，常助主建物之經濟效用，應屬主建物之從
    物，為被告之抵押權效力所及，縱使系爭倉庫如原告所稱為
    其出資興建，惟土地所有人於設定抵押權後，在抵押之土地
    上營造建築物者，抵押權人於必要時，得於強制執行程序中
    聲請法院將其建築物與土地併付拍賣，但對於建築物之價金
    無優先受清償之權，民法第877條第1項定有明文，系爭倉庫
    係在設定抵押權之後所搭建，且依履勘情形並非獨立建物，
    為主建物所有權範圍之擴張，被告之抵押權範圍亦因此擴張
    ，是原告主張不應隨之執行云云，為無理由等語。並聲明：
    駁回原告之訴。
三、被告現以本院以99年度司執字第19025號強制執行債務人金
    佳潔有限公司所有坐落新竹市○○段1071-2、1071-3地號土
    地及其上同段2171至2175建號之建物（門牌號碼新竹市○○
    路292巷22號），與原告於抵押權設定後所搭建之系爭倉庫
    等情，為兩造所不爭執，且有報價單、統一發票、本院99年
    11月11日執行命令等文件可佐，並經本院依職權調取該執行
    卷宗核閱無誤，已堪信為真實。
四、原告主張系爭倉庫為獨立建物，本於系爭倉庫之所有權提起
    本件訴訟，為被告所否認，並以前詞置辯，是本件爭執應在
    於：系爭倉庫是否為獨立建物？原告有無排除本件強制執行
    之異議權？論述如下：
(一)按第三人就執行標的物有足以排除強制執行之權利者，得於
    強制執行程序終結前，向執行法院對債權人提起異議之訴，
    強制執行法第15條前段已有明定。又「強制執行法第15條，
    所謂就執行標的物有足以排除強制執行之權利者，係指對於
    執行標的物有所有權、典權、留置權、質權存在情形之一者
    而言」；「所有人於原有建築物之外另行增建者，如增建部
    分與原有建築物無任何可資區別之標識存在，而與之作為一
    體使用者，因不具構造上及使用上之獨立性，自不得獨立為
    物權之客體，原有建築物所有權範圍因而擴張，以原有建築
    物為擔保之抵押權範圍亦因而擴張。倘增建部分於構造上及
    使用上已具獨立性，即為獨立之建築物。苟其常助原有建築
    物之效用，而交易上無特別習慣者，即屬從物，而為抵押權
    之效力所及。若增建部分已具構造上之獨立性，但未具使用
    上之獨立性而常助原有建築物之效用者，則為附屬物。其使
    用上既與原有建築物成為一體，其所有權應歸於消滅；被附
    屬之原有建築物所有權範圍因而擴張，抵押權之範圍亦同。
    是從物與附屬物雖均為抵押權之效力所及，惟兩者在概念上
    仍有不同」，有最高法院44年台上字第721號判例、88年台
    上字第485號判決要旨可供參照。
(二)系爭倉庫係以鐵捲門、鐵皮雨遮、鐵皮圍牆與周遭建築物之
    牆壁所圍成，且該鐵皮雨遮之支架係直接支撐於主建物即門
    牌號碼新竹市○○路292巷22號房屋之外牆上，在該外牆上
    設有電表、水管管線，但現場並無水龍頭或衛浴設施，而鐵
    皮雨遮以外部分為開放空間，上方無任何遮蓋，僅以鐵皮做
    為圍牆，有100年4月12日勘驗筆錄、現場照片附卷可稽（見
    卷第54頁、第15頁、第67-71頁），又雨遮部分為41平方公
    尺、以鐵皮與周遭建築物之牆壁所圍成之空地為129平方公
    尺，亦有新竹市地政事務所複丈成果圖在卷足憑（見卷第74
    頁），可知系爭倉庫之雨遮僅占小部分面積，乃藉主建物之
    外牆而搭建，本身並無獨立之樑柱，且該倉庫之大部分面積
    為開放性空地，無從遮蔽風雨，構造上已難認具備獨立性，
    是縱然系爭倉庫可經由藍色鐵捲門進出，有獨自之出入口，
    並有電表及水管管線，依前開判決意旨，仍非屬獨立之建物
    ，至多僅為附屬物，被附屬之原建築物即新竹市○○路292
    巷22號房屋債務人金佳潔有限公司之所有權範圍因而擴張，
    故系爭倉庫縱為原告所搭建，亦非系爭倉庫之所有權人，自
    無從本於所有權而排除本件強制執行。
(三)綜上，系爭倉庫並非獨立建物，原告亦非其所有權人，自無
    排除強制執行之異議權。從而，原告提起本件第三人異議之
    訴，請求撤銷本院99年度司執字第19025號制執行事件就系
    爭倉庫所為之強制執行程序，為無理由，應予駁回。
五、據上論結，本件原告之訴為無理由，依民事訴訟法78條、第
    87條第1項，判決如主文。
中    華    民    國   100    年    5     月    27    日
                  新竹簡易庭    法  官  梁智賢
以上正本係照原本作成。
如對本判決上訴，須於判決送達後20日內向本院提出上訴狀。
中    華    民    國   100    年    5     月    27    日
                                書記官  黃詩傑